【裁判字號】    95,台上,324
【裁判日期】    950224
【裁判案由】    清償借款
【裁判全文】
最高法院民事判決              九十五年度台上字第三二四號
    上  訴  人  乙○○
    訴訟代理人  蔡慧玲律師
                粘毅群律師
    被 上訴 人  甲○○
上列當事人間請求清償借款事件，上訴人對於中華民國九十三年
九月八日台灣高等法院第二審判決（九十二年度重上字第六二五
號），提起上訴，本院判決如下：
    主  文
上訴駁回。
第三審訴訟費用由上訴人負擔。
    理  由
本件被上訴人主張：上訴人自民國六十六年起，陸續以第三人之
支票及本票向伊貼現並借款合計新台幣（下同）三千四百九十五
萬二千七百八十元，迄今未還，爰依消費借貸之法律關係，求為
命上訴人清償上開金額並加給法定遲延利息之判決（未繫屬本院
者，不予論述）。
上訴人則以：被上訴人應就其交付款項之事實負舉證責任，且伊
書立之切結書詞義不明，非承認該項借貸債務存在。又兩造間之
借貸均定有期間，但均未約定任何利息，伊積欠被上訴人之款項
已清償多年，縱被上訴人主張之債務存在，其本金及利息請求權
亦已罹於時效而消滅等語，資為抗辯。
原審以：被上訴人主張上訴人自六十六年起，陸續以第三人之支
票及本票向被上訴人貼現及借款三千四百九十五萬二千七百八十
元，迄未清償之事實，業據提出支票及本票共一百三十六張、承
諾書、借據、切結書等件為證，上訴人對上開支票、本票、承諾
書、借據、切結書之真正，並不爭執，復據證人即於被上訴人當
時經營之集欣企業有限公司擔任會計之劉美秀結證屬實。又上開
借款，被上訴人依民法第四百七十八條後段之規定，固得定一個
月以上之相當期限隨時催告請求返還，惟時效進行至七十七年五
月五日，上訴人出具切結書一紙予被上訴人，載明：「美國廠與
泰廠本人分享之五十％，將酌情分期償付黃先生（即被上訴人）
前欠近億元之舊欠。但不能一次全部扣清。乙○○七十七年五月
五日」等語。此為兩造所不爭，足見被上訴人確已交付上訴人上
開借款，且上訴人既已認識他方請求權存在之觀念表示，並要求
分期清償，依民法第一百二十九條第一項第二款之規定，被上訴
人之請求權消滅時效即因上訴人之承認而發生中斷之效果，計至
被上訴人於九十二年四月三十日對上訴人提起本件訴訟時止，並
未逾十五年之請求權時效。上訴人否認被上訴人已交付前開借款
予伊，及抗辯被上訴人之請求權已逾十五年時效云云，即非可取
。至上訴人另辯稱：上開切結書中所謂「近億元舊欠」金額不確
定，且未指明何筆債務，亦與起訴請求之金額不符，實難認上訴
人有承認上開借款之意思云云，惟查前開切結書中所謂「近億元
舊欠」金額，僅係雙方就上訴人前欠之借款、黃金、珠寶等約略
概算之金額，加上上訴人向被上訴人借用之黃金九十五兩，及上
訴人將被上訴人寄賣之珠寶一批擅予典當，以當時之市價，加上
法定利息，已屬相近，且可由兩造日後會同細算後得以確定，其
金額並非不確定，是上訴人此部分所辯，尚非可採。又利息債權
，其各期給付請求權，因五年間不行使而消滅，民法第一百二十
六條定有明文。查被上訴人於九十二年四月三十日提起本件訴訟
之日回溯五年，即自八十七年四月三十日起其利息請求權即未罹
於五年時效而得請求上訴人給付。是被上訴人本於消費借貸之法
律關係，請求上訴人給付上開未清償之借款，及自八十七年四月
三十日起算至清償日止，按年息百分之五計算之法定遲延利息，
即屬有據。爰將第一審所為被上訴人上開敗訴部分之判決廢棄，
改判命上訴人給付被上訴人三千四百九十五萬二千七百八十元本
息，經核於法洵無違誤。上訴論旨，仍執陳詞，並就原審取捨證
據、認定事實之職權行使，指摘原判決其敗訴部分為不當，聲明
廢棄，為無理由。
據上論結，本件上訴為無理由。依民事訴訟法第四百八十一條、
第四百四十九條第一項、第七十八條，判決如主文。
中    華    民    國  九十五  年    二    月  二十四  日
                      最高法院民事第七庭
                          審判長法官  劉  延  村
                                法官  劉  福  來
                                法官  黃  秀  得
                                法官  吳  謀  焰
                                法官  李  寶  堂
      本件正本證明與原本無異
                                      書  記  官
中    華    民    國  九十五  年    三    月    十    日
                                                      Y


司法院資訊處製作；財團法人民間司法改革基金會備份。
